---
title: "dw-2020-parcial-1"
author: "Tepi"
date: "9/3/2020"
output: rmarkdown::github_document

---

# Examen parcial

Indicaciones generales:

* Usted tiene el período de la clase para resolver el examen parcial.
* La entrega del parcial, al igual que las tareas, es por medio de su cuenta de github, pegando el link en el portal de MiU.


* Pueden hacer uso del material del curso e internet (stackoverflow, etc.). Sin embargo, si encontramos algún indicio de copia, se anulará el exámen para los estudiantes involucrados. Por lo tanto, aconsejamos no compartir las agregaciones que generen. 

## Sección I: Preguntas teóricas.

* Existen 10 preguntas directas en este Rmarkdown, de las cuales usted deberá responder 5. Las 5 a responder estarán determinadas por un muestreo aleatorio basado en su número de carné.

* Ingrese su número de carné en  `set.seed()` y corra el chunk de R para determinar cuáles preguntas debe responder.


```{r, echo=TRUE, cache=TRUE}

set.seed(20170018)
v<- 1:10
preguntas <-sort(sample(v, size = 5, replace = FALSE ))

paste0("Mis preguntas a resolver son: ",paste0(preguntas,collapse = ", "))

```


### Listado de preguntas teóricas

1. Para las siguientes sentencias de `base R`, liste su contraparte de `dplyr`:
    * `str()` = `glimpse()`
    * `df[,c("a","b")]` = `dat %>% select(a,b)`
    * `names(df)[4] <- "new_name"` donde la posición 4 corresponde a la variable `old_name` = `rename(df, new_name = old_name)`
    * `df[df$variable == "valor",]` = `dat %>% filter(variable == "valor")`
    
    
2. Al momento de filtrar en SQL, ¿cuál keyword cumple las mismas funciones que el keyword `OR`  para filtrar uno o más elementos una misma columna?
3. ¿Por qué en R utilizamos funciones de la familia apply (lapply,vapply) en lugar de utilizar ciclos?
4. ¿Cuál es la diferencia entre utilizar `==` y `=` en R?

Asignación de variables se hace por medio de `=` mientras que `==` actua como operador logico, es decir determina si ambos elementos son iguales y devuelve un Boolean (`TRUE`/`FALSE`). 

5. ¿Cuál es la forma correcta de cargar un archivo de texto donde el delimitador es `:`?
6. ¿Qué es un vector y en qué se diferencia en una lista en R?
7. ¿Qué pasa si quiero agregar una nueva categoría a un factor que no se encuentra en los niveles existentes?

Puedo cambiar esa variable a char/string y agregarle las cambios de categorias o nuevas obs. con diferentes categorias y despues parsear esa columna como factor. O bien puedo cambiar los niveles de esa columna y agregarle el otro nivel que quiero. 

Ejemplo: `levels(data$categoria) <- c(levels(data$categoria),"nueva_categoria")`

8. Si en un dataframe, a una variable de tipo `factor` le agrego un nuevo elemento que *no se encuentra en los niveles existentes*, ¿cuál sería el resultado esperado y por qué?
    * El nuevo elemento
    * `NA`
    
Deberia esperar un `NA` porque ese nivel no se reconocería ya que es nuevo y no estaba registrado en los niveles del factor.
    
9. En SQL, ¿para qué utilizamos el keyword `HAVING`?

Es un keyword importante para filtrar los resultados de nuestro query luego de usar un `group by`. La razón por la que se usa `HAVING` se debe a que no podemos usar un simple `WHERE` para filtrar los resultados POR GRUPO. El keyword `WHERE` solo nos filtraria por rows.

10. Si quiero obtener como resultado las filas de la tabla A que no se encuentran en la tabla B, ¿cómo debería de completar la siguiente sentencia de SQL?

    * SELECT * FROM A _______ B ON A.KEY = B.KEY WHERE __________ = __________
  
Extra: ¿Cuántos posibles exámenes de 5 preguntas se pueden realizar utilizando como banco las diez acá presentadas?



## Sección II Preguntas prácticas.


* Conteste las siguientes preguntas utilizando sus conocimientos de R. Adjunte el código que utilizó para llegar a sus conclusiones en un chunk del markdown.

A. De los clientes que están en más de un país,¿cuál cree que es el más rentable y por qué?

B. Estrategia de negocio ha decidido que ya no operará en aquellos territorios cuyas pérdidas sean "considerables". Bajo su criterio, ¿cuáles son estos territorios y por qué ya no debemos operar ahí?


### I. Preguntas teóricas

```{r message=FALSE, warning=FALSE, include=FALSE}
library(dplyr)
```


## A

```{r echo=TRUE, warning=FALSE,message=FALSE}
dat <- readRDS("parcial_anonimo.rds")

dat %>% 
  group_by(Pais,Cliente) %>%
  summarise(n(),sum_pais = sum(Venta)) %>%
  group_by(Cliente) %>% 
  summarise(paises_no = n(),ventas_cliente_total =sum(sum_pais) ) %>% 
  filter(paises_no >1) %>% 
  arrange(desc(ventas_cliente_total))
```


El cliente más rentable (ventas totales a lo largo del periodo estudiado) es el cliente `a17a7558`. La forma de determinar la rentabilidad del cliente fue agregando los ingresos y perdidas generados por este cliente a lo largo de todo el tiempo estudiado. 


## B

```{r }

dat %>%
  group_by(Territorio) %>% 
  summarise(ventas_territorio = sum(Venta)) %>% 
  arrange(ventas_territorio)

```


No tengo perdidas netas en ningun territorio. Pero si tengo territorios con ingresos bajos. Especificamente los territorios de `e6fd9da9` y `13b223c9`.


```{r echo=TRUE, warning=FALSE,message=FALSE}

df_perdidas <-dat %>% 
            group_by(Territorio) %>%
            filter(Venta < 0) %>% 
            summarise(perdidas_territorio = sum(Venta)) %>% 
            arrange(perdidas_territorio)

df_ingresos <-dat %>% 
            group_by(Territorio) %>%
            filter(Venta >= 0) %>% 
            summarise(ingresos_territorio = sum(Venta)) %>% 
            arrange(ingresos_territorio)

df_consolidado <- inner_join(df_perdidas,
                             df_ingresos,
                             by="Territorio") %>%
                  mutate(rate_perdida_porcentaje = abs(perdidas_territorio/ingresos_territorio*100))

# OJO a aca solo considero los territorios donde perdi dinero. Al hacer el inner join perdi
# positivos que no tenian ninguna venta "negativa"
df_consolidado %>% arrange(desc(rate_perdida_porcentaje))

```

En terminos generales no tengo territorios con rates de perdidas muy grandes. El maximo es casi de 6%, siendo el territorio `68de9759` seguido por el territorio de `8682908b` con un rate de perdida de poco más del 5%. La manera en que se calculo el rate de venta fue sumando las perdidas de ese territorio y dividirlas dentro de los ingresos de ese mismo territorio, para determinar asi cuanto estamos perdiendo por cada unidad monetaria que vendemos.